【裁判字號】    99,交抗,1419
【裁判日期】    990618
【裁判案由】    違反道路交通管理處罰條例
【裁判全文】
臺灣高等法院交通事件裁定            99年度交抗字第1419號
    抗  告  人
    即受處分人  甲○○
上列抗告人因違反道路交通管理處罰條例案件，不服臺灣桃園地
方法院，中華民國99年5月11日所為裁定（99年度交聲字第620號
），提起抗告，本院裁定如下：
    主      文
抗告駁回。
    理      由
一、受處分人不服道路交通管理處罰條例第8 條主管機關所為的
    處罰，得於接到裁決書翌日起20日內，向管轄地方法院聲明
    異議，道路交通管理處罰條例第87條第1 項明文規定。
    交通法庭認聲明異議不合法律上程式，且無從補正，應以裁
    定駁回。依道路交通管理處罰條例第87條規定，向管轄法院
    聲明異議的期間，自裁決送達翌日起算，並得依法扣除在途
    期間，道路交通案件處理辦法第18條、第12條分別定有明文
    。
二、抗告人甲○○於民國（下同）98年6月8日17時32分許，駕駛
    K4-3105 號牌自用小客車，在國道二號快速道路東向6 公里
    處，因違規使用路肩經警掣單舉發。原處分機關即交通部公
    路總局新竹區監理所中壢監理站認抗告人違反道路交通管理
    處罰條例第33條第1 項第9 款規定，於98年12月14日以壢監
    裁字第裁53-Z00000000號裁決書，裁處罰鍰新臺幣（下同）
    6千元，並記違規點數1 點。
三、原審以裁決書於98年12月21日送達抗告人位於桃園縣中壢市
    ○○○街238 巷27號戶籍地址，即抗告狀填載的住址，由同
    居人陳素儉收受，有裁決書、送達證書、個人基本資料查詢
    結果為證，上述裁決書已經合法送達。
    抗告人如不服裁決欲提起聲明異議，其聲明異議期間應自98
    年12月22日（即裁決書送達生效翌日）起算至99年1 月10日
    止。
    因抗告人居住於處罰機關所在桃園縣中壢市，依法院訴訟當
    事人在途期間標準第4 條第1 項第1 款規定，並無在途期間
    。上述聲明異議期間末日99年1 月10日為星期日，應以次日
    即同年月11日為聲明異議期間的末日；但抗告人竟遲至99年
    5 月5 日才具狀向原處分機關聲明異議，有聲明異議狀、狀
    上收文章戳及移送書可憑。聲明異議顯然已逾20日法定期間
    ，且無從補正。原審依前述說明，駁回抗告人的異議聲明。
四、抗告意旨略以：
（一）陳素儉的戶籍地址為「金門縣金城鎮西門里35鄰50巷5弄9
      號」，居住地址為「桃園縣中壢市○○○街238巷31號」
      ，為抗告人不同住址的附近鄰居，並非郵政機關送達行政
      訴訟文書實施辦法所稱同居人、受雇人或願代為收受而居
      住於同一住宅之主人，或不以共同生活為目的，而居住於
      同一住宅之屋主或出租人，或送達處所內願意接收郵件的
      人員。送達不合法。
（二）被告駕駛車輛行駛路肩約400公尺而不強行匯入國道主要
      車道，是為避免自己或他人生命財產的避難行為，應撤銷
      原裁定等語。
五、經審查，認定抗告無理由，論述如下：
    同居為事實行為，非以設籍及永久同居為必要條件。親屬，
    例如父母兄弟姊妹間，縱僅屬一時的同居，仍屬「同居關係
    」。
    抗告人於上述裁決書送達時登記的戶籍地為「桃園縣中壢市
    ○○○街238巷27號」，經「表妹陳素儉」於「該送達處所
    」就送達證書蓋章，表示收受上述裁決書送達。
    收受送達人陳素儉與抗告人既為表兄妹關係，且於抗告人離
    開送達住所之際能獨自於應送達處所活動，並於郵差送交上
    述裁決書之際簽收，可認收受送達人「表妹陳素儉」與抗告
    人縱非永久同居關係，也符合一時的同居關係。
    參照行政訴訟法第72條第2項補充送達規定：「前條所定送
    達處所之接收郵件人員，視為前項之同居人或受雇人。」足
    認上述裁決書已經合法送達，而生送達效力，最高行政法院
    97年裁字第2140號裁定意旨參照。
    抗告人並不爭執行駛路肩的違規事實，且已合法收受上述裁
    決書，原法院以抗告人聲明異議逾期而駁回異議聲明，認事
    用法，並無不當。抗告無理由，應予駁回。
六、依道路交通案件處理辦法第26條，刑事訴訟法第412條，裁
    定如主文。
中    華    民    國    99    年    6     月    18    日
                  刑事第六庭審判長法  官  林明俊
                                  法  官  吳淑惠
                                  法  官  郭豫珍
以上正本證明與原本無異。
不得再抗告。
                                  書記官  胡勤義
中    華    民    國    99    年    6     月    18    日

司法院資訊處製作；財團法人民間司法改革基金會備份。
